【裁判字號】    98,中簡上,1185
【裁判日期】    990818
【裁判案由】    毀損等
【裁判全文】
臺灣臺中地方法院刑事判決          98年度中簡上字第1185號
上  訴  人
即  被  告  戊○○
            乙○○
            己○○
            丁○○
上列上訴人即被告因毀損等案件，不服本院民國98年10月8日98
年度中簡字第3188號刑事簡易判決（檢察官聲請簡易判決處刑案
號：98年度偵字第10694、14518號），提起上訴，本院管轄第二
審合議庭判決如下︰
    主    文
原判決關於戊○○、乙○○恐嚇危害安全部分，暨戊○○定應執
行刑部分均撤銷。
乙○○以加害生命之事，恐嚇他人致生危害於安全，處拘役壹拾
伍日，如易科罰金，以新臺幣壹仟元折算壹日。
戊○○以加害生命之事，恐嚇他人致生危害於安全，累犯，處拘
役貳拾日，如易科罰金，以新臺幣壹仟元折算壹日。
其他上訴駁回。
戊○○撤銷改判部分與駁回上訴部分，應執行拘役肆拾日，如易
科罰金，以新臺幣壹仟元折算壹日。
    犯罪事實
一、戊○○於民國95年間曾犯傷害罪，經本院判處有期徒刑1月
    又15日，復經臺灣高等法院臺中分院判決駁回上訴確定，於
    97年8月22日執行易科罰金完畢，詎仍不知悔改，其與乙○○為夫妻，2人因與丙○○有土地使用路權之糾紛，乙○○
    竟基於恐嚇之犯意，於97年12月29日上午10時許，在本院第
    2辦公大樓6樓調解室內，恐嚇丙○○稱：「拿錢給你做師公
    ，做十幾場（台語，即辦喪事之意）」等語，以此加害生命
    之事恐嚇丙○○，使丙○○心生畏懼，致生危害其安全。戊○○則於丙○○與乙○○步出調解室時，向丙○○恐嚇稱：
    「人在做，天都有在看，你說謊的話小心出門會被車子撞死
    」等語，以此加害生命之事恐嚇丙○○，使丙○○心生畏懼
    ，致生危害其安全。
二、戊○○係丁○○、己○○之父，戊○○等人因本院民事判決
    取得丙○○所有之土地上鄰路通行權，得通行臺中縣太平市
    ○○路○段南國巷122號前道路，惟因丙○○在上開道路2旁
    種植果樹等，樹枝長到路上阻礙戊○○等人之通行。戊○○
    、己○○及丁○○3人竟不思以法律程式處理上開糾紛，未
    經丙○○同意，即共同基於毀損之犯意聯絡，於98年4月21
    日15時30分許，在上開南國巷122號前道路，由己○○指示
    戊○○、丁○○以鋸子等工具，將丙○○所有種植在該處路
    旁含果實之荔枝樹3棵之樹枝及山葡萄樹1棵之樹枝鋸斷，而
    予以損壞，足以生損害於丙○○。
三、案經丙○○告訴及訴由臺中縣警察局太平分局報請臺灣臺中
    地方法院檢察署檢察官聲請簡易判決處刑。
    理    由
一、證據能力部分：
  (一)按被告以外之人於審判外之陳述，雖不符刑事訴訟法第15
    9條之1至之4等4條之規定，而經當事人於審判程序同意作為
    證據，法院審酌該言詞陳述或書面陳述作成時之情況，認為
    適當者，亦得為證據；當事人、代理人或辯護人於法院調查
    證據時，知有刑事訴訟法第159條第1項不得為證據之情形，
    而未於言詞辯論終結前聲明異議者，視為有前項之同意，同
    法第159條之5定有明文。本案所引用證人丙○○於警詢，及
    證人甲○○於偵訊時之供述證據，其性質雖屬證人於審判外
    的陳述，而為傳聞證據，檢察官及被告迄本院辯論終結前，
    均未主張有刑事訴訟法第159條第1項不得為證據之情形，本
    院審酌上開證據作成時之情況，並無不當取供之情形，認為
    以之作為本案之證據亦屬適當，而有證據能力。
  (二)另按「被告以外之人於審判中死亡者，其於檢察事務官、司
    法警察官或司法警察調查中所為之陳述，經證明具有可信之
    特別情況，且為證明犯罪事實之存否所必要者，得為證據。
    」，刑事訴訟法第159條之3第1款亦定有明文，查本案證人
    甲○○於98年9月3日死亡，此有個人除戶資料查詢結果1紙
    附卷可稽，本院審酌其於檢察官訊問時所為之證述，於作成
    當時並無違法不當或其他程式上之瑕疵之情形，其所為證述
    就認定被告戊○○之犯罪事實存在與否有其必要性，揆諸前
    揭規定，自得為證據。
二、認定犯罪事實所憑之證據及理由：
  (一)被告乙○○供稱，確於97年12月29日在本院調解室時，確有
    對丙○○表示：「拿錢給你做師公，做十幾場（台語）」之
    行為。被告戊○○則於98年10月27日上訴狀供稱：確有開口
    表示：「人在做，天都有在看，你說謊的話小心出門會被車
    子撞死」等語。
  (二)被告戊○○、己○○及丁○○供稱，確於98年4月21日15時
    30分許，由被告己○○指示被告戊○○及丁○○持鋸子將丙○○所有之荔枝樹樹枝鋸斷之行為。
  (三)證人即被害人丙○○於警詢及本院審理時之證詞，足以證明
    其確有遭恐嚇危害安全及毀損之事實。
  (四)警卷、偵卷所附刑案現場測繪圖及遭毀損之照片，及本院97
    年度中簡字第4528號民事簡易判決影本在卷可憑。
  (五)綜上，本件事證明確，被告4人之恐嚇危害安全及毀損之犯
    行均足堪認定。
三、對被告辯解及有利證據，不採之理由：
    被告4人均否認有恐嚇危害安全及毀損之犯行，被告乙○○
    辯稱：伊當時說做師公的話只是氣話云云，被告戊○○、己○○及丁○○則辯稱：因丙○○都有噴農藥，伊等經過該路
    時，農藥會滴到頭，荔枝樹也長到路中間，車子會被刮傷，
    且伊等當時已經法院民事第一審判決確認有通行權，故伊等
    認為樹枝可以砍，且也只有砍荔枝樹的樹枝而已云云，被告
    戊○○就恐嚇危害安全部分並辯稱：當時我沒有罵人云云。
    經查：
  (一)被告戊○○雖否認有向丙○○恐嚇稱：出門會被車子撞死云
    云，惟查，其業於98年10月27日上訴狀內坦承確有如此之表
    示，有上訴狀1紙在卷可憑，核與證人丙○○於本院審理時
    所證：戊○○在電梯口說出去被車撞死時，當時現場有很多
    人，但我都不認識，只有跟我去的甲○○有聽到等語相符。
    又證人甲○○雖於98年4月7日偵訊時證稱：乙○○就丙○○
    出去被車撞死，不停的罵，當時很多人在場看丙○○等語，
    惟參諸證人2人所述，當時現場既有很多人，則證人甲○○
    顯係誤認該恐嚇之詞係被告乙○○所述，惟其確有聽聞有人
    口述出去被車撞死之詞則顯無疑義，且被告戊○○、乙○○
    既均係對證人丙○○所為恐嚇之詞，自以證人丙○○知悉何
    人所為較證人甲○○清楚，足認被告戊○○確有表示：出門
    會被車子撞死等情無誤。又證人即被告丁○○雖證稱：步出
    調解室後，並未聽到戊○○對丙○○說出去被車撞死的話等
    語，惟以證人丁○○係被告戊○○之子，自難期待其為客觀
    正確之陳述，故此部分尚不足為被告戊○○有利之認定。
  (二)按刑法第305條恐嚇危安罪既係以個人免於恐懼之意思決定
    自由為保護之法益，僅須行為人明知其將加害之旨告知他人
    ，足使其生畏怖心仍為之即已該當，行為人主觀上是否有實
    現加害之意圖或決心，與本罪之成立無關；且該罪僅以受惡
    害之通知者心生畏懼而有不安全之感覺為已足，不以發生客
    觀上之危險為要件。本件被告乙○○於本院調解室內，向丙○○稱：「拿錢給你做師公，做十幾場（台語，即辦喪事之
    意）」等語，確已令證人丙○○心生畏懼，此業據證人丙○○於本院審理時證稱：「（問：乙○○這樣說你是否會害怕
    ？）當然會，因為這樣的話會感覺不吉利，讓我覺得不舒服
    。（問：戊○○這樣說你是否會害怕？）我會心生恐懼，感
    覺他好像有預謀要開車撞我。（問：所以你認為被告不只是
    詛咒，可能還有預謀的問題？）是的，所以我會擔心。」等
    語，且綜合觀察被告乙○○、戊○○所言，並非全然不得直
    接或間接實現支配的行為（例如被火燒死、被車撞死等），
    故被告戊○○辯稱並未恐嚇，被告乙○○辯稱其只是氣話，
    不該當於恐嚇之詞，均不足採。
  (三)被告等人所通行證人丙○○土地之荔枝樹雖有噴灑農藥，但
    噴灑完後持續5分鐘就沒有了，且被告戊○○、己○○及丁○○除有剪掉荔枝樹3枝外，並有剪到山葡萄樹，當時荔枝
    樹已經結果實，山葡萄樹則可以作中藥使用等情，業據證人
    丙○○於警詢及本院審理時證述無誤，並有其所提出之相關
    照片在卷可憑，參以被告乙○○雖經本院97年度中簡字第45
    28號民事簡易判決於理由內認為有袋地通行權存在，惟依民
    法第787條第2項規定：「前項情形，有通行權人應於通行必
    要之範圍內，擇其周圍地損害最少之處所及方法為之；對於
    通行地因此所受之損害，並應支付償金。」，故並非該通行
    權人即可對其通行範圍之土地為任意之處置，況該民事簡易
    判決其後上訴，經本院98年10月9日以98年度簡上字第130號
    判決上訴駁回始告確定，業經本院調閱該卷宗查明無誤，故
    被告3人於本案98年4月21日之毀損行為，難認有何合法之確
    信，故其上開所辯，顯係事後卸責之詞，亦不足採信。
四、論罪科刑之理由：
  (一)核被告戊○○、乙○○所為，係分別犯刑法第305條之恐嚇
    危害安全罪；被告戊○○、己○○及丁○○所為，係犯刑法
    笫354條之毀損罪。被告戊○○、己○○及丁○○就上開毀
    損犯行，有犯意聯絡及行為分擔，為共同正犯。
  (二)被告戊○○有犯罪事實欄所載論罪科刑執行情形，有臺灣高
    等法院被告前案紀錄表1份在卷可稽；其於有期徒刑執行完
    畢後，5年內故意再犯本件有期徒刑以上之罪，均為累犯，
    應依法加重其刑。
  (三)原判決關於犯罪事實一部分認罪證明確而予科刑固非無見，
    惟被告乙○○係於本院調解室內對證人丙○○為恐嚇之行為
    ，業據證人丙○○及被告乙○○陳述綦詳，原審認係於調解
    室外所為，即有違誤，且被告戊○○恐嚇危害安全部分，既
    係於被告乙○○與證人丙○○步出調解室所為，難認與被告
    乙○○間有何犯意聯絡及行為分擔，則原審認被告乙○○與
    之共犯恐嚇危害安全罪部分亦有違誤。被告戊○○、乙○○
    上訴意旨否認犯罪雖無理由，惟原判決既有上開可議之處，
    自屬無可維持，應由本院將犯罪事實一被告戊○○、乙○○
    恐嚇危害安全部分，暨被告戊○○定應執行刑部分均予以撤
    銷改判。爰審酌被告戊○○、乙○○犯罪動機係因長期與被
    害人丙○○間之土地糾紛、犯罪手段、所生危害等一切情狀
    ，分別量處如主文第二、三項所示之刑，被告戊○○部分並
    與下開駁回上訴部分定其應執行刑，以資懲儆。
  (四)原判決關於犯罪事實二部分，經審理結果，認被告戊○○、
    己○○及丁○○所為，係犯刑法笫354條之毀損罪，其3人就
    毀損犯行，有犯意聯絡及行為分擔，為共同正犯，並審酌被
    告戊○○係累犯，其3人之犯罪動機等一切情狀，各量處如
    原判決就毀損部分所示之刑，核其認事用法俱無不當，量刑
    亦稱允洽。被告戊○○、己○○及丁○○3人上訴意旨否認
    犯罪，並無理由，應予駁回。
五、應適用之法條：
  (一)刑事訴訟法第455條之1第1項、第3項、第368條、第369條第
    1項前段、第364條、第299條第1項前段。
  (二)刑法第28條、第305條、第354條、第47條第1項、第41條第1
    項前段、第51條第6款。
  (三)刑法施行法第1條之1。
本案經檢察官謝志遠到庭執行職務。
中    華    民    國    99    年    8     月    18    日
                刑事第十六庭  審判長法  官  巫淑芳
                                    法  官  劉麗瑛
                                    法  官  黃建都
以上正本證明與原本無異。
不得上訴。
                                    書記官  賴玉真
中    華    民    國    99    年    8     月    18    日

司法院資訊處製作；財團法人民間司法改革基金會備份。
